【裁判字號】    99,交聲,9
【裁判日期】    990301
【裁判案由】    違反道路交通管理處罰條例聲明異議
【裁判全文】
臺灣雲林地方法院交通事件裁定           99年度交聲字第9號
移送機關即
原處分機關  交通部公路總局嘉義區監理所雲林監理站
異  議  人
即受處分人  甲○○
上列受處分人因違反道路交通管理處罰條例案件，對於交通部公
路總局嘉義區監理所雲林監理站於民國98年12月01日所為之雲監
裁字第裁72-KK0000000、72-KK0000000號裁決書（舉發違反道路
交通管理事件通知單案號：雲林縣警察局98年09月16日雲警交字
第KK0000000 號、98年09月23日雲警交字第KK0000000 號），聲
明異議，本院裁定如下：
    主  文
異議駁回。
    理  由
一、原處分意旨略以：異議人即受處分人甲○○所有之車牌號碼
    2617-GM 號自用小客車（下稱本案自小客車），於民國98年
    09月01日、12日，行經雲林縣第145 號公路30.5公里土庫段
    時，因有於「限速60公里之路段，經科學儀器採證時速分別
    達75、76公里」之違規，遭雲林縣警察局交通隊警察逕行舉
    發，嗣交通部公路總局嘉義監理所雲林監理站（下稱原處分
    機關）以其違規事實屬實，依道路交通管理處罰條例第40條
    之規定，分別裁處異議人罰鍰新臺幣（下同）1,800 元、1,
    800 元。
二、聲明異議意旨略以：異議人因駕駛習慣，會行駛內線快車道
    ，避免與機慢車接觸，而案發現場無隱蔽地方，若有警車執
    勤不可能沒有發現，在該地點前不著村後不著店，只有一家
    心算、珠算才藝補習班標示之鐵皮屋，但也不可能真開在此
    地，除非拍照人員就在裡面云云，爰依法聲明異議。
三、按汽車駕駛人，行車速度，超過規定之最高時速，或低於規
    定之最低時速，除有第43條第1 項第2 款情形外，處1,200
    元以上2,400 元以下罰鍰，道路交通管理處罰條例第40條定
    有明文。又汽車駕駛人之行為有下列情形之一，當場不能或
    不宜攔截製單舉發者，得逕行舉發：七、經以科學儀器取得
    證據資料證明其行為違規，道路交通管理處罰條例第7 條之
    2 亦規定甚明。
三、經查：
(一)、異議人於98年09月01日上午09時36分及09月12日上午09時38
    分許，駕駛本案自小客車，行經本案違規地點，因超速15公
    里及16公里，為警架設移動式雷達測速照相儀器攝得違規照
    片各1 張而逕行舉發等情，有違規舉發採證照片2 張、雲林
    縣警察局98年09月16日雲警交字第KK0000000 號、98年09月
    23日雲警交字第KK0000000 號舉發違反道路交通管理事件通
    知單2 紙及雲林警察局98年11月02日雲警交字第0981302497
    號函1 份在卷可稽。
(二)、異議人於申訴書上抗辯：上揭2 張舉發單舉發其違規超速無
    具體實證是否有超速，且僅附2 張同一模樣照片云云，惟依
    卷內所附雲林縣警察局98年11月02日雲警交字第0981302497
    號函所示，異議人之違規車輛分別於98年09月01日09時36分
    、09月12日09時38分，因超速違規行駛公路，分別為本局於
    上述時間依移動式雷達測速照相儀器所攝得之違規車輛照片
    舉發；另經再次複驗採證照片數據顯示，其違規時間、日期
    、照片編碼、採證照片背景均不同等語。核與上開2 張採證
    照片所示左右景物距離不同、樹叢形狀不同等差異情狀相合
    ，可認該2 紙照片非同一，應係不同時間所攝得，但因異議
    人超速地點相同，雷達測速照相儀器擺設位置相當接近，故
    有此錯覺所致。異議人上開所辯，當無足採。
(三)、異議人另於異議狀上抗辯：在上開地點，並無發現警車執勤
    云云，惟道路交通管理處罰條例第7 條之2 第3 項規定，對
    於超速違規行為之處罰，以科學儀器取得證據資料證明違規
    情形者，須在一般道路須至少於100 公尺前明顯標示之，衡
    其立法目的，意在提醒汽車駕駛人應按速限行駛，以科學儀
    器採證，應由主管機關在明顯處告示，以免因剎那之超速而
    受罰，並達到維護行車安全之最大效益，蓋汽車駕駛人為整
    體用路人之安全本即應按速限行駛，非因看到警告牌或測速
    照相，為免被處罰才遵限行駛，自為當然之解釋。再者，前
    開規定僅規範以固定科學儀器取證時，最短應在100 公尺前
    明顯標示之，至於該標示與測速器間之最遠距離若干？又得
    否連續設置科學採證儀器？法尚無明文，自得委諸主管機關
    視具體情況而為設置。本案異議人違規地點為雲林縣第145
    號公路第30.5公里處，同路段200 公尺前即北上30.7公里處
    設有「前有測速照相」告示牌，該告示牌明顯且無遮蔽，有
    雲林縣警察局99年02月12日雲警交字第0991300316號函1 紙
    及現場照片2 張附卷可考，已符合至少在100 公尺前設立警
    告標誌之規定，於法並無不合，異議人行經此處，自得注意
    及之，縱不注意而超速，亦容有過失，應予歸責。警方以科
    學儀器取締當與規定無違。又警察舉發採證所憑之照相式電
    達測速儀，亦為經濟部標準檢驗局於97年12月03日檢驗合格
    ，有效期限至98年12月31日止，此有經濟部標準檢驗局97年
    12月03日編號M00000000 號雷達測速儀檢定合格證書1 紙附
    卷足考，足認本案舉發當時所使用之雷達測速儀，尚在檢驗
    合格之有效期間內，其所測得數據及拍得照片之準確性足堪
    信賴，應屬精確，誤測、誤判之可能性相當之低，尚無從否
    定其測得超速違規並拍照之採證正確性。
五、綜上所述，異議人於上述時、地分別2 次駕駛本案自小客車
    超過規定最高時速之違規行為，堪予認定，異議人聲明異議
    ，為無理由，應予駁回。
六、依道路交通管理處罰條例第87條第2 項、道路交通案件處理
    辦法第19條，裁定如主文。
中    華    民    國    99    年    3     月    1     日
                    交通法庭    法  官  侯廷昌
以上正本證明與原本無異。
如不服本裁定，應於裁定送達後5 日內向本院提出抗告狀（須附
繕本）。
                                書記官  李達成
中    華    民    國    99    年    3     月    1     日

司法院資訊處製作；財團法人民間司法改革基金會備份。
